【裁判字號】    98,訴,2821
【裁判日期】    990122
【裁判案由】    損害賠償
【裁判全文】
臺灣臺中地方法院民事判決  98年度訴字第2821號
原      告  甲○真實姓名及年.
訴訟代理人  陳兆瑛律師
被      告  乙○○  
上當事人間損害賠償事件，本院於民國98年12月8日言詞辯論終
結，判決如下：
    主    文
被告應給付原告新台幣肆拾萬元，及自民國九十八年十一月二十
七起至清償日止，按年息百分之五計算之利息。
原告其餘之訴駁回。
訴訟費用由被告負擔百分之二十六，原告負擔百分之七十四。
本判決原告勝訴部分得假執行。
原告其餘假執行之聲請駁回。
    事實及理由
一、原告主張：被告乙○○曾因妨害性自主案件，於民國96年7
    月31日，經臺灣高等法院臺中分院以96年度上訴字第244號
    判處有期徒刑2年，並宣告緩刑5年，復經最高法院於96年11
    月22日以96年度台上字第6436號駁回上訴確定，目前仍於緩
    刑期間。詎其猶不知悔改，於97年3月間，因原告（真實姓
    名、年籍詳卷）向訴外人即被告之姑姑蕭○○承租坐落台中
    市南屯區○○○○街277號7樓之房屋，被告代其姑姑處理出
    租事宜，因而知悉原告於金錢豹舞廳文心店擔任女服務生。
    於97年5月19日凌晨1時許，被告偕同訴外人賴○○至原告服
    務之上開店內消費，其等與原告、訴外人即店內小姐楊○○
    在店內飲用高粱酒，並於同日凌晨3時30分許，被告要買原
    告之鐘點費，欲將原告帶出場，然原告因與被告不熟且已喝
    酒而微醉，為防患萬一，乃要求被告一併買楊○○之鐘點費
    ，被告不願意，而後兩造達成協議，由原告出資買楊○○之
    鐘點費，被告帶同原告、楊○○一併出場，出場前，原告猶
    私下特別囑託楊○○不要再喝酒，負責照顧原告，原告會負
    責與客人喝酒，隨即兩造、楊○○、賴○○及被告另外找來
    之不詳姓名女性友人共5人，共同前往台中市○○區○○路
    與黎明路交岔路口之藍池PUB繼續喝酒，被告則於藍池PUB內
    睡覺休息，直至凌晨7時許，該不詳姓名女性友人自行離去
    ，被告精神亦已恢復，即駕車搭載賴○○、原告與楊○○返
    回台中市南屯區○○○○街277號7樓原告、楊○○之租屋處
    ，原告因已酒醉，乃由被告、楊○○共同攙扶進入屋內，賴
    ○○因不勝酒力，躺臥客廳沙發上睡著，原告亦因酒醉，遂
    回房躺在床上，被告尾隨原告進入房間，並躺臥在原告之身
    旁，竟基於乘機性交之犯意，趁原告因酒醉意識不清且全身
    無力，處於相類精神障礙不能抗拒之際，撫摸原告胸部，又
    伸手進入原告之內褲並撫摸原告之陰道外部，而為猥褻之行
    為，原告隨即驚醒告知被告其月經來潮，警告被告不要太過
    份，並暗示楊○○將被告帶開，楊雅如見狀，要求被告離開
    原告之房間，被告僵持在場不肯離去，原告遂起身至客廳抽
    煙，楊○○與被告亦隨同至客廳聊天。其後原告因酒醉昏昏
    欲睡，藉故至房間內之洗手間如廁，其進入房間後隨即反鎖
    房門，約過5至10分鐘，被告以不明方式開啟房門進入，並
    反鎖房門，基於同一趁機性交之犯意，利用原告上開不能抗
    拒之情形，以手指插入原告之性器內，性交得逞，原告因感
    疼痛而驚醒，對被告喝叱，楊○○見被告進入原告之房間，
    趕緊敲門，由被告開門後，楊○○進入搖醒原告並以肚子餓
    為由，要原告至廚房料理，使原告得以藉故離開。此際原告
    、楊○○因恐得罪客人，對被告仍隱忍不發。一行人至客廳
    ，楊○○邀被告聊天，原告見狀，又再度回房反鎖房門，確
    認房門已上鎖，被告無法進入房間即放鬆入睡。被告見原告
    回房，又敲原告房門，見原告始終未應門，復以不明方式開
    啟原告之房間門，於進入後旋即上鎖，楊○○欲跟隨進入，
    但因房門已上鎖不得入內，且適因其行動電話響起，楊○○
    心想被告知其在外，被告應不敢對原告如何，遂先去接電話
    。被告入內後，見原告酒性發作，意識不清，泥醉躺臥在床
    ，基於同一趁機性交之犯意，利用原告上開不能抗拒之情形
    ，即脫去自己及原告身上之衣物，接續親吻原告胸部，將其
    性器插入原告性器內，性交得逞。被告所犯對於女子利用其
    酒醉情形，不能抗拒而為性交罪，經檢察官起訴，並經鈞院
    以97年度訴字第3436號判決處有期徒刑4年確定。原告遭此
    傷害，迄今未能走出強暴陰霾，仍處於情緒低落狀態及犯罪
    後創傷等身心官能症折磨，爰依民法第195條第1項之規定，
    請求非財產之損害賠償。並聲明：(一)被告應給付原告新台幣
    （下同）150萬元，及自起訴狀繕本送達翌日起至清償日止
    按年息百分之五計算之利息。(二)願供擔保請准宣告假執行。
二、被告則以：對刑事判決所認定之事實沒有意見，但伊目前在
    執行，無法賠償原告，而且原告請求之金額過高。並聲明：
    原告之訴駁回。
三、本院判斷：
（一）原告主張被告於上開時間、地點對其性侵害，為被告所不
      爭執，並經本院依職權調閱本院97年度訴字第3436號卷證
      查明屬實，堪信原告主張之事實為真正。
（二）按因故意或過失，不法侵害他人之權利者，負損害賠償責
      任；不法侵害他人之身體、健康、名譽、自由、信用、隱
      私、貞操，或不法侵害其他人格法益而情節重大者，被害
      人雖非財產上之損害，亦得請求賠償相當之金額。民法第
      184條第l項、195條第l項定有明文。本件被告明知未得原
      告同意，仍於前揭時地對之為性交行為，侵害原告之身體
      ，原告就其因此所受非財產上之損害，請求被告負賠債責
      任，洵屬有據。
（三）次按慰撫金之酌給標準與財產上損害之計算不同，然非不
      可斟酌雙方身分資力與加害程度，及其他各種情形核定相
      當之數額，最高法院著有51年度台上字第223號判例意旨
      足資參照。經查，被告高中畢業，目前在監獄執行，名下
      無任何財產；至於原告為大學肄業，名下無財產；業據兩
      造陳明在卷，並經本院依職權查詢兩造之稅務電子閘門財
      產調件明細表附卷可參。本院斟酌被告之加害情形、可歸
      責程度、原告所受精神上之痛苦、賠償權利人之身分地位
      、經濟能力、賠償義務人之經濟狀況等一切情狀，認原告
      在40萬元範圍內之請求，應屬適當。
四、復按給付有確定期限者，債務人自期限屆滿時起，負遲延責
    任。給付無確定期限者，債務人於債權人得請求給付時，經
    其催告而未為給付，自受催告時起，負遲延責任。其經債權
    人起訴而送達訴狀，或依督促程式送達支付命令，或為其他
    相類之行為者，與催告有同一之效力。民法第229條第1項及
    第2項定有明文。又遲延之債務，以支付金錢為標的者，債
    權人得請求依法定利率計算之遲延利息。但約定利率較高者
    ，仍從其約定利率。應付利息之債務，其利率未經約定，亦
    無法律可據者，週年利率為5%。民法第233條第1項及第203
    條亦有明文。本件原告對被告之損害賠償債權，核屬無確定
    期限之給付，既經原告起訴而送達訴狀，被告迄未給付，當
    應負遲延責任。是原告請求被告給付自起訴狀繕本送達之翌
    日即98年11月27日起，按年息5%計算之法定遲延利息，亦屬
    有據。
五、從而，原告依據侵權行為之法律關係，請求被告給付40萬元
    ，及自起訴狀繕本送達翌日即98年11月27日起至清償日止，
    按年息5%計算之利息之範圍內，為有理由，應予准許。逾此
    範圍之請求，即屬無據，應予駁回。
六、本判決原告勝訴部分，因所命給付之金額未逾50萬元，依民
    事訴訟法第389條第1項第5款之規定，自應依職權宣告假執
    行。至於原告敗訴部分，其假執行之聲請亦失所附麗，應併
    予駁回。
七、本件事證已臻明確，兩造其餘攻擊防禦方法與舉證，核與判
    決結果無影響，爰不逐一論述，附此敘明。
八、訴訟費用負擔之依據：民事訴訟法第79條。
中    華    民    國    98    年    12    月    22    日
                  民事第三庭    法  官  謝慧敏
正本係照原本作成。
如對本判決上訴，須於判決送達後20日內向本院提出上訴狀。
中    華    民    國    98    年    12    月    22    日
                                書記官  王志

司法院資訊處製作；財團法人民間司法改革基金會備份。
